【裁判字號】    98,台上,5651
【裁判日期】    981001
【裁判案由】    家暴殺人未遂等罪
【裁判全文】
最高法院刑事判決            九十八年度台上字第五六五一號
上  訴  人  甲○○
選任辯護人  賴錫卿律師
上列上訴人因家暴殺人未遂等罪案件，不服台灣高等法院中華民
國九十六年四月十二日第二審判決（九十五年度上訴字第三五二
三號，起訴案號：台灣板橋地方法院檢察署九十四年度偵字第一
八二六二號），提起上訴，本院判決如下：
    主  文
原判決關於殺人未遂部分撤銷，發回台灣高等法院。
其他上訴駁回。
    理  由
一、撤銷發回部分
本件原判決認定上訴人甲○○有如其事實欄所載殺人未遂之犯行
，而維持第一審依想像競合犯關係，從一重論處上訴人殺人未遂
（累犯）罪刑之判決，駁回其該部分在第二審之上訴，固非無見
。
惟查：(一)、刑事訴訟法第一百五十九條之一第二項規定，被告以
外之人於偵查中向檢察官所為之陳述，除顯有不可信之情況者外
，得為證據，乃傳聞法則之例外得為證據之情形。然被告詰問證
人之權利，係憲法保障之基本人權及訴訟權基本內容之一，不容
任意剝奪。是除該陳述人因死亡、或身心障礙致記憶喪失或無法
陳述、或滯留國外或所在不明而無法傳喚或傳喚不到、或到庭後
無正當理由拒絕陳述、或當事人捨棄傳喚者外，法院均應於審判
中傳喚該陳述人到庭，使被告或其辯護人有行使反對詰問權之機
會。否則，該偵查中向檢察官所為陳述，雖屬傳聞證據之例外，
仍不得作為認定犯罪事實之判斷依據。此觀刑事訴訟法第一百九
十六條規定「證人已由法官合法訊問，且於訊問時予當事人詰問
之機會，其陳述明確別無訊問之必要者，不得再行傳喚」即明。
非謂證人於檢察官訊問時證述明確即可不必於審判期日再行傳喚
到庭詰問。原判決採納證人即被害人乙○○、證人何淑娟、高松
偉於檢察官偵查時之證言，資為上訴人犯罪之部分證據（見原判
決第三頁倒數第二行以下至第五頁）；而前揭證據係屬被告以外
之人於審判外之言詞陳述，為傳聞證據，上訴人始終辯稱其無殺
人之犯意，並於原審迭次聲請傳喚上揭證人對質詰問（見原審卷
第七五至七八頁、第八八頁、第一０三頁背面），此與上訴人之
利益有重大關係，原審併認有傳喚之必要（見原審卷第九十頁）
，然於審判期日傳喚未到後，即認無需再行傳喚、拘提調查，致
有不當剝奪上訴人之正當詰問權，其所踐行之訴訟程序難謂適法
。(二)、審理事實之法院，對於被告有利及不利之證據，應一律注
意，詳為調查，綜合全案證據資料，本於經驗及論理法則以定其
取捨，並將取捨證據及得心證之理由於判決內詳為說明。故有罪
判決書對於被告有利之證據，如不加採納，必須說明其不予採納
之理由，否則即有判決不備理由之違法。原判決認定上訴人有所
載殺人未遂之犯行，依理由之說明，係採納證人乙○○於偵訊時
證稱：上訴人持尖刀砍伊，經送醫急救，在急診室沒有辦法止血
，乃安排手術直接開刀；何淑娟、高松偉證稱：看到乙○○全身
及地上均是血；楊瑞娥同證稱：乙○○流了很多血等之證詞為其
部分論據（見原判決第四頁倒數第八行以下、第五頁第六行以下
、第六頁第十七行）。惟稽以卷附財團法人亞東紀念醫院民國九
十四年十一月二十五日亞歷字第０九四六四一０五八二號函文記
載：病患（即乙○○）於手術中有輸點滴，但未輸血；病患來院
時，傷口有滲血，但應無立即之危險等旨（見偵查卷第七九頁）
。如果無訛，乙○○於進行手術時，究有否原判決所載大量失血
緊急之情形？前揭證人之證述是否屬實？該函文如何不足為上訴
人有利之證據？與判斷上訴人所辯其無殺人之犯意是否可採，非
無關聯。乃原審未予詳查，復未於理由內予以說明，逕採上揭證
人之證詞認定上訴人有殺人之犯意，亦有判決不備理由及證據調
查未盡之違法。上訴意旨執以指摘原判決不當，非無理由，應認
原判決關於殺人未遂部分有撤銷發回更審之原因。原判決關於裁
判上一罪部分，基於審判不可分原則，應併予發回。
二、駁回部分
刑事訴訟法第三百七十六條所列各罪之案件，經第二審判決者，
不得上訴於第三審法院，為該法條所明定。本件上訴人因恐嚇危
害安全罪案件，原審維持第一審依刑法第三百零五條論處之罪刑
，核屬刑事訴訟法第三百七十六條第一款之案件。依前揭說明，
既經第二審判決，自不得上訴於第三審法院，上訴人猶提起上訴
，顯為法所不許，應併予駁回。
據上論結，應依刑事訴訟法第三百九十五條前段、第三百九十七
條、第四百零一條，判決如主文。
中    華    民    國  九十八  年    十    月    一    日
                      最高法院刑事第十一庭
                          審判長法官  石  木  欽
                                法官  洪  佳  濱
                                法官  韓  金  秀
                                法官  段  景  榕
                                法官  周  煙  平
      本件正本證明與原本無異
                                      書  記  官
中    華    民    國  九十八  年    十    月    七    日
                                                     M


司法院資訊處製作；財團法人民間司法改革基金會備份。
